臺灣彰化地方法院民事裁定　　　　　　 99年度事聲字第80號
異　議　人　陳昱哲
異　議　人　陳昱唐
異　議　人　陳玟璇
上三人共同
法定代理人　陳麗娜
　　　　　　　　　　　號
相　對　人　陳泰郎
上列當事人間支付命令寄存送達事件，異議人對於民國99年9 月
17日本院司法事務官所為99年度司執字第96號民事裁定聲明異議
，本院裁定如下：
    主    文
異議駁回。
    理    由
一、按民事訴訟法第240條之4第1、2、3 項分別規定：「當事人
    對於司法事務官處理事件所為之終局處分，得於處分送達後
    十日之不變期間內，以書狀向司法事務官提出異議。」、「
    司法事務官認前項異議有理由時，應另為適當之處分；認異
    議為無理由者，應送請法院裁定之。」、「法院認第1項之
    異議為有理由時，應為適當之裁定；認異議為無理由者，應
    以裁定駁回之。」。查本件異議人就本院司法事務官於民國
    99年9月17日以99年度司執字第96 號裁定所為駁回其對相對
    人聲請強制執行之終局處分，聲明不服提起異議，是本院自
    應依法就司法事務官所為之裁定，審究異議人之異議有無理
    由，合先指明。
二、本件異議意旨略以：
  (一)裁判確定證明書為證明執行名義已具確定之唯一公文書，具
    有公信力，執行法院不得為相反之認定，參照司法院院字第
    2667號解釋，強制執行在執行名義未經廢棄、變更前，執行
    法院不得任意停止強制執行並撤銷已為之執行處分，是以，
    原裁定認異議人之支付命令送達不合法，未確定而駁回強制
    執行之聲請，顯有誤會。且依民法第20條第1 項之立法意旨
    ，關於住所之設定兼採主觀主義及客觀主義之精神，所謂「
    久住之意思」，應以客觀事實認定，非當事人可任意主張，
    當事人有無久住之意思，應依客觀探求並認定之，並不以有
    長期居住之事實為必要，而所謂依「一定之事實」，例如戶
    籍登記、居住情形，及是否在當地工作等事實，均屬之。又
    按戶籍法第四條規定，凡遷出、遷入或住址變更，均應為戶
    籍登記，此戶籍登記係公務員職務上所製作之公文書，其有
    公信力，是所謂「一定之事實」，戶籍登記資料尤為主要之
    依據。次按，民法第24條中所謂「廢止住所」，必須依一定
    之事實，足認以廢止意思離去其住所者使足當之，故雖有廢
    止住所之意思而不實行離去，或雖離去其住所而無廢止住所
    之意思，均不得謂住所廢止。原裁定無非以，於98年9 月10
    日起及98年11月12日秀安派出所發現相對人未居住在秀安派
    出所轄區，然異議人之母親所聲請之通常保護令及傷害告訴
    係於98年9 月提出，相對人皆有出庭答辯，顯然相對人有居
    住之事實，始接獲開庭通知，況秀安派出所僅白天偶至相對
    人彰化縣秀水鄉○○村○○街226巷42 號之住所，相對人係
    從事警務工作之警察，有時因輪班關係，二、三天未回家，
    秀安派出所員警當然無法會晤相對人，豈能依職務報告書就
    能認定相對人自98年9 月起，便無居住之事實，且相對人休
    假之餘仍有到戶籍地整理衣物，收受信件與小孩接觸居住事
    實，此有兩造長子陳昱哲可證，故原裁定之認定自屬速斷。
  (二)相對人自98年10月至99年1 月間，其所使用之亞太門號、威
    寶門號電話費繳費單，台新銀行、新光銀行、遠東國際商銀
    、台北富邦銀行信用卡帳單、國泰人壽投資型保單對帳單，
    自來水收據、中華電信通知單、彰化監理站換發駕照通知單
    ，上開文件皆係與相對人生活相關之文件，其送達地址皆為
    「彰化縣秀水鄉○○村○○街226巷42 號」。再者，相對人
    於99年1月15 日民事閱卷聲請狀中，聲請人欄之地址亦自書
    為上開地址，足證相對人未有「廢止住所」之意思，主觀上
    仍有以戶籍之地址為住所，且從相對人於84年8月31 日遷入
    現戶籍之地址，未將戶籍遷往他處，足見支付命令已經合法
    寄存送達。退萬步言之，異議人於98年11月11日向彰化地方
    法院聲請支付命令，相對人於99年1月15日聲請閱卷，99年1
    月20閱覽支付命令卷宗時，未超過民事訴訟法第515條第1項
    有關支付命令3個月內未送達債務人則失效之期限，是相對
    人已明白支付命令之內容，該支付命令亦應合法送達等語。
三、按民事訴訟法第138 條所規定之寄存送達，其送達之處所，
    仍應為應受送達人實際之住居所、事務所或營業所，倘其送
    達之處所並非應受送達人之住居所、事務所或營業所，即不
    得於該處所為寄存送達（最高法院64年臺抗字第481 號判例
    、最高法院90年度臺抗字第33號裁定參照）。經查，系爭支
    付命令雖送達至相對人之戶籍地，然因系爭支付命令限於相
    對人本人親收，但並未獲會晤本人，而於98年11月18日寄存
    送達於秀安派出所，並經本院於98年12月22日核發支付命令
    確定證明書，此固有送達證書及確定證明書附於本院98年度
    司促字第18115號聲請卷宗可按。惟查，相對人曾經對異議
    人針對原支付命令提起再審之訴，請求將原支付命令廢棄，
    異議人支付命令之聲請應予駁回，經本院以99年度再訴第2
    號審理後，認為「再審原告主張其並未實際居住於戶籍地，
    於再審被告(即本件異議人)聲請本院於98年10月14日核發98
    年度家護字第677號通常保護令後，即遷居至彰化縣福興鄉
    萬豐巷17號與訴外人陳政忠同住，再審原告並未收到系爭支
    付命令等語，核與再審被告於系爭支付命令民事聲請狀中所
    載：『...債務人（即再審原告）自98年9月起，即無故離家
    不回...』等語相符；參以再審原告迄今並未領取系爭支付
    命令，且彰化縣鹿港分局秀安派出所自98年9月10日起受理
    再審被告告發再審原告傷害及家庭暴力等案，於偵查起間多
    次通知再審原告，即發現再審原告並未居住於秀安派出所轄
    區，於98年11月12日執行上開保護令時，亦因再審原告並未
    居住於其戶籍地轄區內而無法執行等情，此有彰化縣警察局
    鹿港分局99年3月30日鹿警分偵字第0990007480號函暨所附
    職務報告書、司法文書寄存目錄影本、98年11月12日鹿警分
    偵字第0980023553號函影本等在卷可按，堪認再審原告確未
    實際居住於其戶籍地。至再審被告以再審原告並無廢止其戶
    籍地住所之意思，而主張對再審原告之戶籍地為寄存送達已
    生合法送達之效力等語，然依前開裁判意旨，寄存送達需以
    應受送達人之實際住居所為送達處所方為適法，本件再審原
    告既未實際居住於其戶籍地，已詳如前述，無論再審原告是
    否有廢止其戶籍地為住所之意思，均不得逕對其戶籍地為寄
    存送達。從而，系爭支付命令逕對再審原告未實際居住之戶
    籍地為寄存送達，自不生合法送達之效力，而系爭支付命令
    當亦無從開始起算提出異議之20日不變期間，系爭支付命令
    更無從確定；雖本院就前開未確定之支付命令事件誤認為已
    經確定，而於98年12月22日核發確定證明書，然依前開說明
    ，仍不因而即生該支付命令已確定之效力，系爭支付命令既
    未確定，自不得對之提起再審之訴。」等語，而駁回相對人
    再審之聲請，此有本院調閱之99年度再字第2號卷宗可稽。
    嗣相對人對上開駁回再審之裁定提起抗告，亦經台灣高等法
    院台中分院以99年度抗字第234號抗告駁回，足見系爭支付
    命令確實有送達不合法而未確定之事實。至於異議人雖又提
    出相對人所使用之亞太門號、威寶門號電話費繳費單，台新
    銀行、新光銀行、遠東國際商銀、台北富邦銀行信用卡帳單
    、國泰人壽投資型保單對帳單，自來水收據、中華電信通知
    單、彰化監理站換發駕照通知單及相對人聲請閱支付命令卷
    時所載之地址，欲證明相對人之住所仍在「彰化縣秀水鄉○
    ○村○○街226巷42號」，惟查，依本院99年司執字第96號
    卷附之大眾銀行、富邦銀行、遠東商銀等信用卡帳單及彰化
    縣秀水鄉公所公文，相對人在98年10、11月間，上開帳單及
    公文所寄送之地址乃為彰化縣福興鄉萬豐村萬豐巷17號，而
    一般人變更住所後，原來之日常生活相關電信或銀行帳單地
    址未及時更正者，亦所在多有，故本院認尚難單憑異議人所
    提出之上開單據，即認相對人之住所未變更。再相對人縱使
    偶有回到彰化縣秀水鄉○○村○○街226巷42號整理衣物、
    信件或探視子女，惟不得因此即遽認定相對人有繼續居住在
    彰化縣秀水鄉○○村○○街226巷42號之意，故異議人此部
    分主張亦不足採。
四、又按強制執行應依執行名義為之，執行法院對於執行名義是
    否有效成立，自應加以審查。未確定之支付命令，不備執行
    名義之要件，其執行名義尚未成立，執行法院不得據以強制
    執行。法院誤認未確定之裁判為確定，而依聲請付與確定證
    明書者，不生該裁判已確定之效力。執行法院就該裁判已否
    確定，仍得予以審查，不受該確定證明書之拘束(最高法院
    81年台抗字第114號判例可資參照)。故本件異議意旨主張裁
    判確定證明書為證明執行名義已具確定之唯一公文書，具有
    公信力，執行法院僅得形式審查，不得為相反之認定云云，
    自屬無據。再查，相對人於本件支付命令核發後，雖曾於三
    個月內即99年1月21日聲請閱卷，此有98年度司促字第18115
    號卷宗可稽，然相對人對於支付命令之內容亦有所異議，因
    此才會提起本院99年度再字第2號再審之訴，請求廢棄原支
    付命令，足見相對人並未認同支付命令之內容，故異議人以
    相對人明白知悉支付命令之內容，未於二十日內提出異議，
    該支付命令亦應確定云云，亦不足採。
五、綜上所述，本件原裁定駁回異議人之聲請，核無不當。異議
    人以上開理由，指摘原裁定不當，求予廢棄，自無理由，應
    予駁回。
六、依民事訴訟法第240條之4第3項後段裁定如主文。
中    華    民    國   100    年    1     月    6     日
                  民事第一庭    法  官  詹秀錦
以上正本證明與原本無異。
如對本裁定抗告須於裁定送達後10日內向本院提出抗告狀，並應
繳納抗告費新台幣1000元。
中    華    民    國   100    年    1     月    6     日
                                書記官  施嘉玫